臺灣高雄地方法院刑事判決
111年度簡上字第107號
上  訴  人
即  被  告  陳永勝






上列上訴人即被告詐欺案件，不服本院高雄簡易庭於民國111年3
月2日所為110年簡字第3505號第一審刑事簡易判決（聲請簡易判
決處刑案號：110年偵字第6351號、110年偵字第13245號），提
起上訴，本院管轄之第二審合議庭判決如下：
    主  文
上訴駁回。 
    事  實
一、陳永勝預見將個人金融帳戶交付他人使用，可能供他人作為
    詐欺取財或其他財產犯罪之工具，且倘有被害人將款項匯入
    該金融帳戶致遭他人提領，即可產生遮斷資金流動軌跡以逃
    避國家追訴、處罰之洗錢效果。竟基於縱使有人持其交付之
    金融帳戶實施犯罪及隱匿犯罪所得去向，亦不違背其本意之
    幫助詐欺取財及洗錢不確定故意，於民國109年12月9日上午
    8時許（聲請簡易判決處刑書誤載為109年9月間某日，應予
    更正），在高雄凹仔底郵局，以其名下中華郵政股份有限公
    司（簡稱：中華郵政公司）高雄二苓郵局00000000000000號
    帳戶(簡稱：Ａ帳戶）之提款卡遺失為由，申辦掛失暨補發新
    提款卡、及以舊存摺換發新存摺。而於同日8時46分、48分
    許經郵局補發新卡及新存摺後，陳永勝旋於同日8時52分許
    持補發之新卡，操作該郵局內之提款機提領新臺幣（下同
　　）400元（提領後餘款為68元），再將該新提款卡交給在場
    之成年女子「林小姐」（年籍不詳）。容任林小姐及所屬犯
    罪集團（尚無確切證據足認人數達3人以上）使用Ａ帳戶以遂
    行詐欺取財、洗錢等犯行。嗣林小姐所屬犯罪集團成員取得
    該補發之Ａ帳戶新提款卡後，即共同意圖為自己不法所有
　　，基於詐欺取財、洗錢之犯意聯絡，推由該集團某成員於10
　　9年12月12日，分別藉詞向劉茹芳、黃建銨詐騙款項，致劉
    茹芳、黃建銨陷於錯誤，於同日各自匯款到Ａ帳戶後（詐欺
    之時間、方式、金額，詳附表所示），旋遭該犯罪集團成員
    提領殆盡，而以此方式隱匿該等款項之真正去向，嗣經劉茹
    芳、黃建銨報警處理而查悉上情。
二、案經桃園市政府警察局中壢分局報告臺灣高雄地方檢察署（
　　劉茹芳部分），暨黃建銨訴由高雄市政府警察局前鎮分局報
    告臺灣高雄地方檢察署檢察官偵查後聲請依簡易判決程序處
    刑。
    理  由
一、按刑事訴訟法第159條之5第1項明定：「被告以外之人於審
    判外之陳述，雖不符前4條之規定，而經當事人於審判程序
    同意作為證據，法院審酌該言詞陳述或書面陳述作成時之情
    況，認為適當者，亦得為證據。」，檢察官、上訴人即被告
    陳永勝(簡稱：被告)，就證人劉茹芳、黃建銨於警詢時未具
    結之陳述，均同意有證據能力（簡上卷76頁）。審理時又未
    提有何不法取供之情形，亦無證據顯示上開陳述係遭受強暴
　　、脅迫、詐欺、利誘等外力干擾情形，或在影響其心理狀況
    致妨礙其自由陳述等不可信之情況下所為，且非證明力顯然
    過低，本院認為適當作為證據，自有證據能力。
二、訊據被告於本院審理時，坦承確於前揭時地以Ａ帳戶之舊卡
    遺失為由申辦補新提款卡，及持補發之新卡提款後旋將新卡
    交給在場之林小姐，暨劉茹芳、黃建銨受騙之款項匯入Ａ帳
    戶後旋遭提領。惟否認有幫助詐欺取財及洗錢犯行，於警詢
    及偵訊辯稱：109年9月間，我在網路上看到貸款廣告，就加
    入對方的LINE，對方名稱叫「證件借款」。對方說要做財力
    證明，需要我的帳戶，要審核卡片。當時我急需用錢，所以
    就依照對方指示，到仁武區的超商寄出Ａ帳戶提款卡，寄出
    時帳戶內沒有錢。對方只有給我LINE，沒有電話號碼。因為
    我怕女友知道，所以已將LINE對話紀錄刪掉。109年10月間
    我打電話給對方問貸款情形，發現無法聯繫對方，因此我就
    到仁武分局報警等語（警二卷10至12頁，偵一卷14、15頁）
　　。嗣於本院審理時則另稱：要幫我辦貸款的人說卡片不能用
　　，磁扣壞了，所以109年12月9日我才去郵局申辦掛失及補發
    新卡，我當場用補發的新卡提款後，就將新卡交給要幫我辦
    貸款的人等語。
三、經查：
㈠、被害人劉茹芳、黃建銨於前揭時地遭犯罪集團詐騙，各自匯
    款至被告之Ａ帳戶後旋遭提領等情，為被告所不爭執，並經
    證人劉茹芳、黃建銨證述在卷。暨有中華郵政109年12月28
    日儲字第1090940999號函暨所附客戶基本資料及客戶歷史交
    易清單、劉茹芳之中國信託銀行（簡稱：中信銀行）自動櫃
    員機交易明細及手機通話紀錄截圖、黃建銨之中信銀行自動
    櫃員機交易明細及其國泰世華銀行（簡稱：國泰世華銀）存
    摺封面及內頁明細影本可佐。此部分事實，堪信為真實。
㈡、被告於109年12月9日上午8時許，在高雄凹仔底郵局，以Ａ帳
    戶提款卡遺失為由，申辦掛失暨補發新提款卡、以舊存摺換
    發新存摺，暨持補發之新卡提款，提領後該帳戶僅餘68元等
    情，有中華郵政公司高雄郵局111年5月20日高營字11195
　　01042號函暨所附資料（簡上卷59至67頁）可佐，並經被告
    自承在卷（簡上卷76至78頁）。此部分事實，亦堪信為真實
　　。
㈢、被告於警偵訊時雖均稱，約109年9、10月間，到超商將提款
    卡寄給要為其辦貸款之人等語。然被告並未能提出line對話
　　、郵寄單據（偵一卷14、15、81頁）為證。嗣經本院提示前
    揭高雄郵局111年5月20日回函後，被告已自承109年12月9日
    在高雄凹仔底郵局以補發之新卡提款後，就將新卡交給在場
    之林小姐（簡上卷77、78頁）。堪信被告係於事實欄所示時
    地，將補發之Ａ帳戶新提款卡交給林小姐，再經林小姐轉交
    所屬詐欺集團成員持以提領劉茹芳、黃建銨受騙匯入Ａ帳戶
    之款項。
四、被告雖以誤信網路上之辦理貸款廣告，而受騙交付Ａ帳戶提
    款卡，之後有為此報警等語置辯。然查：
㈠、109年9月至10月間，仁武分局並無被告之報案紀錄，有該局1
    10年8月3日高市警仁分偵字第11072338700號函可佐（偵一
    卷67至73頁）。事發後被告又旋即删除line對話，致無對話
    全文可供佐證酌參。而且被告於警偵訊時，刻意隱瞞於109
    年12月9日申辦補發新卡及當場交付予林小姐之客觀事實，
    足見被告無意呈現其與林小姐如何聨絡及交付卡片的真實全
    貌。又被告既稱109年10月間曾打電話問貸款情形而無法聯
    繫對方（警二卷12頁），則被告當無再深信「交出提款卡僅
    為辦貸款」之理，然就為何於109年12月9日仍願將補發之新
    卡交給林小姐，被告並無任何合理之解釋及有利證明，因此
    甚難遽認被告僅因單純受騙而交付提款卡。
㈡、何況，製造不實財力證明之方式，甚難僅以提款卡為之，而
    多以「偽造存摺內頁交易紀錄」方式為之，且殊少以「實際
    匯款到帳戶後再領出」方式為之，以免匯入款項後遭資力不
    佳且急需用錢之帳戶名義人擅自提領。但被告堅稱未交出存
    摺等語（偵一卷15頁），即未曾將存摺一併交予林小姐或他
    人，而實難以偽造存摺內頁交易紀錄方式製造不實財力證明
　　。因此，尚難遽認被告深信其交出提款卡僅為製造不實之財
    力證明。
㈢、被告既稱對方的聲音有大陸腔，當時我急用錢，所以雖然覺
    得怪怪的，還是把帳戶交出去；暨自承之前朋友有說人頭帳
    戶的事等語（偵一卷14頁）。則被告於交出提款卡時，當已
    心疑對方取卡後之實際用途，暨知詐欺取財之犯罪會搜集人
    頭帳戶供被害人匯款，藉以隱匿詐得之款項去向及形成金流
    斷點。再佐以被告申辦新卡後，交出新卡前就先提領400元
　　，致帳戶內僅剩無法以ATM提領之68元等客觀事實，益顯被
    告因急需用款，雖已心疑對方可能會不法使用補發之新卡，
    但仗恃帳戶內幾無存款，不致造成其個人受有重大財產損失
　　，而任由對方利用該帳戶之心態。從而，被告並非單純受騙
    而交付提款卡予林小姐，暨堪信被告將補發之新卡交予林小
    姐時，主觀上應具縱有人持Ａ帳戶犯罪亦不違背其本意之幫
    助詐欺取財及洗錢不確定故意。　　
五、綜上所述，本件事證已臻明確，被告上開辯解並無可採，前
    揭犯行已堪認定，應依法論罪科刑。
六、論罪：
㈠、按特定犯罪之正犯實行特定犯罪後，為隱匿其犯罪所得財物
    之去向，而令被害人將款項轉入其所持有、使用之他人金融
    帳戶，並由該特定犯罪正犯前往提領其犯罪所得款項得手，
    因已被提領而造成金流斷點，該當隱匿之要件，該特定犯罪
    正犯自成立一般洗錢罪之正犯。又提供金融帳戶者主觀上如
    認識該帳戶可能作為對方收受、提領特定犯罪所得使用，對
    方提領後會產生遮斷金流以逃避國家追訴、處罰之效果，仍
    基於幫助之犯意，而提供該帳戶之提款卡及密碼，以利洗錢
    實行，仍可成立一般洗錢罪之幫助犯，此有最高法院刑事大
　　法庭108年度台上大字第3101號裁定可資參照。　　
㈡、又按刑法上之幫助犯，係對於犯罪與正犯有共同之認識，而
    以幫助之意思，對於正犯資以助力，而未參與實施犯罪之行
    為者而言。是以，如未參與實施犯罪構成要件之行為，且係
    出於幫助之意思提供助力，即屬幫助犯，而非共同正犯。被
    告單純提供Ａ帳戶提款卡及密碼予犯罪集團使用之行為，並
    不等同於向被害人施以欺罔之詐術行為，亦非洗錢行為，應
    屬詐欺取財、洗錢罪構成要件以外之行為，僅成立幫助犯而
    非正犯。
㈢、核被告所為，係犯刑法第30條第1項前段、第339條第1項幫助
    詐欺取財罪，及刑法第30條第1項前段、洗錢防制法第14條
    第1項、第2條第2款幫助洗錢罪。被告以提供Ａ帳戶提款卡，
    幫助他人詐騙劉茹芳、黃建銨；暨順利提領及隱匿贓款去向
    ，而犯上開2罪，為想像競合犯，應從一重論以幫助洗錢罪
    。又被告係幫助犯，犯罪情節較正犯輕微，依刑法第30條第
    2項規定，按正犯之刑減輕之。聲請意旨雖漏未敘明被告犯
    幫助洗錢罪，惟此部分與幫助詐欺取財罪有想像競合犯關係
    ，為聲請效力所及，並經原審及本院告知該罪名，自應併予
    審究。
七、原審以被告罪證明確，因而適用洗錢防制法第2條第2款、第
　　14條第1項，刑法第11條前段、第339條第1項、第30條第1項
　　前段、第2項、第55條、第42條第3項前段，刑法施行法第1
　　條之1第1項規定。並審酌被告為智識成熟之人，所為破壞社
    會治安、有礙金融秩序，助長犯罪歪風，增加司法單位追緝
    犯罪集團成員及追查受騙款項去向之困難，致被害人難向施
    用詐術者求償。暨劉茹芳、黃建銨受騙匯入Ａ帳戶之金額，
    及被告迄未賠償劉茹芳、黃建銨。與被告之教育程度、工作
　　、家庭經濟狀況（涉隱私，詳卷）、犯後否認犯罪等一切情
    狀，量處有期徒刑3月，併科罰金1萬5000元，罰金如易服勞
    役，以1仟元折算壹日。並再敘明卷內無被告因提供Ａ帳戶而
    獲有不法利得之證據，劉茹芳、黃建銨匯入Ａ帳戶之款項並
    非被告提領及掌控，毋庸宣告沒收。認事用法核無不合，量
    刑亦已從輕而無不當。
八、被告上訴意旨，雖執前詞否認犯罪請求為無罪判決，暨認原
    審量刑過重。然：㈠、被告所為該當幫助犯刑法第339條第1
    項詐欺取財罪、幫助犯洗錢防制法第14條第1項洗錢罪，已
    如前述。㈡、又量刑之輕重，係屬事實審法院得依職權自由
    裁量之事項，若已斟酌刑法第57條各款所列情狀而未逾越法
    定刑度，不得遽指為違法。又在同一犯罪事實與情節，如別
    無其他加重或減輕之原因，下級審量定之刑，亦無過重或失
    輕之不當情形，上級審法院對下級審法院之職權行使，原則
    上應予尊重。酌以本案之被害人為2人，受騙所匯金額非微
　　，又被告否認犯罪且未與被害人和解，而原審所處之有期徒
    刑及併科之罰金，僅略高於洗錢防制法第14條之罪的法定最
    低刑，量刑已屬從輕。為此，原審審酌前揭刑法第57條科刑
    之一切情狀，在適法範圍內行使其量刑之裁量權，應未逾越
    法律範圍，且無濫用自由裁量權限之違法或不當。為此，被
    告上訴指摘原審判決不當，求予撤銷改判，為無理由，應予
    駁回。
據上論斷，應依刑事訴訟法第455條之1第1項、第3項、第368條
，判決如主文。　　
本案經檢察官檢察官吳協展聲請以簡易判決處刑，檢察官王啟明
到庭執行職務。
中　　華　　民　　國　　111 　年　　8 　　月　　25　　日
                  刑事第十一庭  審判長法　官  莊珮吟
　　　　　　　　　
　　　　　　　　　                    法  官  李貞瑩
　　　　　　　　　
　　　　　　　　　                    法  官  洪碩垣
以上正本證明與原本無異。
不得上訴。
中　　華　　民　　國　　111 　年　　8 　　月　　25　　日
                                      書記官  卓榮杰

附表：
編號 被害人  犯罪集團為詐騙之時間及手法 匯款時間 匯款金額(新臺幣)  1 劉茹芳 該犯罪集團成員於109 年12月12日16時11分許，假冒GOMAJI網路拍賣賣家、玉山銀行行員撥打電話予劉茹芳，並佯稱：先前購物時因將其誤設為高級會員，須扣會員手續費6,800 元，需提供信用卡資料以辦理解除云云，致劉茹芳誤信為真而陷於錯誤，遂依指示操作自動櫃員機，並以轉帳及無摺存款方式，將右列款項存入陳永勝之Ａ帳戶。 109 年12月12日18時15分許 29,985元    109 年12月12日18時21分許 29,985元  2 黃建銨 該犯罪集團成員於109 年12月12日17時27分許，假冒網路商店賣家、國泰世華銀行行員撥打電話予黃建銨，並佯稱：因因系統將其誤設為會員，須繳交會費12,000元，須依指示操作自動櫃員機以解除會員資格云云，致黃建銨誤信為真而陷於錯誤，遂依指示操作自動櫃員機，而將右列款項轉入陳永勝之Ａ帳戶。 109 年12月12日18時44分許 29,985元 

附錄本案論罪科刑法條全文：
中華民國刑法第339條
意圖為自己或第三人不法之所有，以詐術使人將本人或第三人之
物交付者，處五年以下有期徒刑、拘役或科或併科五十萬元以下
罰金。
以前項方法得財產上不法之利益或使第三人得之者，亦同。
前二項之未遂犯罰之。
洗錢防制法第2條
本法所稱洗錢，指下列行為：
一、意圖掩飾或隱匿特定犯罪所得來源，或使他人逃避刑事追訴
    ，而移轉或變更特定犯罪所得。
二、掩飾或隱匿特定犯罪所得之本質、來源、去向、所在、所有
    權、處分權或其他權益者。
三、收受、持有或使用他人之特定犯罪所得。
洗錢防制法第14條
有第二條各款所列洗錢行為者，處七年以下有期徒刑，併科新臺
幣五百萬元以下罰金。
前項之未遂犯罰之。
前二項情形，不得科以超過其特定犯罪所定最重本刑之刑。